【裁判字號】    97,審交訴,70
【裁判日期】    970815
【裁判案由】    肇事遺棄罪等
【裁判全文】
臺灣桃園地方法院刑事判決            97年度審交訴字第70號
公  訴  人  臺灣桃園地方法院檢察署檢察官
被      告  乙○○
上列被告因肇事遺棄罪等案件，經檢察官提起公訴（97年度調偵
字第125 號），被告於本院準備程序進行中，就被訴事實為有罪
之陳述，經告知簡式審判程序意旨，並聽取當事人之意見後，本
院合議庭裁定依簡式審判程序審理，茲判決如下：
    主    文
乙○○因過失傷害人，處拘役伍拾日，如易科罰金，以新臺幣壹
仟元折算壹日；又駕駛動力交通工具肇事，致人傷而逃逸，處有
期徒刑陸月，如易科罰金，以新臺幣壹仟元折算壹日 。
    事    實
一、乙○○未領有有效之自用小客車駕駛執照（其駕駛執照已被
    註銷），依法不得駕駛動力交通工具，竟於民國96年10月6
    日晚間，駕駛登記車主為呂怡靜所有之車牌號碼3770-RY 號
    自用小客車，沿桃園縣蘆竹鄉○○路往中正路方向行駛，於
    同日晚間8 時45分許行經南竹路、中正路交岔路口欲左轉中
    正路時，本應注意車前狀況，隨時採取必要安全措施，及汽
    車行近行人穿越道前，應減速慢行，遇有行人穿越時，無論
    有無交通警察指揮或號誌指示，均應暫停讓行人先行通過，
    而當時雖有風雨，但無障礙物，並無不能注意之情事，竟疏
    未注意，於行近該路口之行人穿越道前並未減速慢行，適有
    行人甲○○由南平路往市場方向步行穿越中正路，乙○○竟
    疏於注意而貿然左轉，因而其所駕駛之上開自用小客車左後
    照鏡不慎撞擊斯時步行於行人穿越道上之甲○○，致甲○○
    受有胸脊髓損傷及背挫傷等傷害。詎乙○○肇事後雖下車查
    看，並於路人協助下將甲○○抬至路旁，然為躲避責任，未
    留下姓名及聯絡資料亦未報警處理或採取任何救護措施，即
    返回車上駕車逃逸離開現場，嗣經路人記下車號，始經警循
    線查悉前情。
二、案經甲○○訴由桃園縣政府警察局大園分局報告臺灣桃園地
    方法院檢察署檢察官偵查起訴。
    理    由
一、訊據被告乙○○對於上揭犯罪事實迭於警詢、偵訊及本院審
    理中均坦承不諱，核與告訴人即被害人甲○○於警詢、偵訊
    及本院審理中之指述若合符節，並有道路交通事故現場圖、
    道路交通事故調查報告表（一）、（二）、敏盛綜合醫院診
    斷證明書、公路監理電子閘門查詢資料、桃園縣政府警察局
    大園分局交通事故紀錄（通報）單、桃園縣政府警察局大園
    分局刑案現場勘查紀錄表、桃園縣政府消防局96年11月9 日
    桃消指字第0960011538號函覆受理報案紀錄及救護記錄各1
    份、現場及車損相片共9 張等件附卷可稽。按汽車行駛時，
    駕駛人應注意車前狀況，並隨時採取必要之安全措施；汽車
    行經行人穿越道，遇有行人穿越時，無論有無交通指揮人員
    指揮或號誌指示，均應暫停讓行人先行通過，道路交通安全
    規則第94條第3 項、第103 條第2 項分別定有明文，被告為
    汽車駕駛人，自應熟諳上開規定，再參酌被告肇事時雖係颱
    風天且風雨很大、停電，惟被告於警詢、偵查中亦供稱當時
    交通號誌正常，標誌及標線清楚，且無障礙物，而依當時車
    流大，即使停電，車燈照明亦足以看清前方視線，顯見當時
    之行車視線雖較晴朗之白天為差，但只要稍加注意仍可看清
    車前狀況，是其並無不能注意之情事，被告竟疏未注意讓被
    害人甲○○先行，未更加小心操控其所駕駛之自用小客車，
    即貿然左轉，因而肇事致告訴人受有上揭傷害，其有過失甚
    明；另被告之過失行為與告訴人所受傷害間，顯有相當因果
    關係，被告自應負過失傷害罪責。次按刑法第185 條之4駕
    駛動力交通工具肇事致人死傷而逃逸罪係於88年4 月21 日
    增訂公布，並自同年月23日開始生效，增設本條文之立法目
    的，乃為維護交通，增進行車安全，促使當事人於事故發生
    時，能對被害人即時救護，減少死傷，以保護他人權益並維
    護社會秩序。且依道路交通管理處罰條例第62條規定，駕駛
    汽車肇事致人受傷或死亡，汽車駕駛人有採取救護或其他必
    要措施並向警察機關報告之義務，由此可知，因汽車駕駛人
    之故意、過失肇事致人傷亡者，汽車駕駛人本即負有救護義
    務。而被告於本件車禍發生後，雖下車查看，惟於路人協助
    下僅將被害人甲○○抬至路旁後即逕自離去，既未停留現場
    確認告訴人有無受傷及施以救護，亦未留下足以聯絡之方式
    供警察機關查核肇事責任，其違背上開道路交通管理處罰條
    例第62條規定而有刑法第185 條之4 肇事逃逸犯行甚明。綜
    上所述，被告自白顯與事實相符，足堪採信，是本件事證明
    確，被告犯行均堪認定，自應依法論科。
二、核被告所為，分別係犯刑法第284 條第1 項前段之過失傷害
    罪及同法第185 條之4 之駕駛動力交通工具肇事，致人受傷
    而逃逸罪。按汽車駕駛人無駕駛執照駕車及行經行人穿越道
    不依規定讓行人優先通行，因而致人受傷，依法應負刑事責
    任者，加重其刑至2 分之1 ，道路交通管理處罰條例第86條
    第1 項有明文規定，本件被告因無照駕駛且未讓行人穿越道
    之行人甲○○先行致其受有上揭傷害，自應上揭規定加重其
    刑。被告所犯上開2 罪，一為故意犯，一為過失犯，主觀歸
    責要件不同，行為互殊，應分別論罪，併合處罰。爰審酌被
    告未領有適當駕照，本不應駕駛車輛上路，猶仍駕駛車輛行
    駛於道路上，過失行為之程度及態樣，於駕車肇事後未停留
    在車禍肇事現場救助被害人並立即報警處理，被害人受傷之
    程度，犯後坦承全部犯行，因資力不足而未與被害人達成和
    解並賠償損害等一切情狀，分別量處如主文所示之刑，並諭
    知易科罰金之折算標準。
據上論斷，應依刑事訴訟法第273 條之1 第1 項、第299 條第1
項前段，刑法第284 條第1 項前段、第185 條之4 、第41條第1
項前段，道路交通管理處罰條例第86條第1 項，刑法施行法第1
條之1 第1 項、第2 項前段。
本案經檢察官黃珮如到庭執行職務。
中    華    民    國    97    年     8    月    15    日
                      刑事庭  法  官  江振義
以上正本證明與原本無異。
如不服本判決，應於判決送達後10日內向本院提出上訴狀（應附
繕本），其未敘述上訴理由者，應於上訴期間屆滿後20日內補提
理由書狀於本院，上訴於臺灣高等法院。
                              書記官  林韡婷
中    華    民    國    97    年    8     月    15    日
附錄論罪科刑法條：
中華民國刑法第185條 之4
駕駛動力交通工具肇事，致人死傷而逃逸者，處6 月以上5 年以
下有期徒刑。
中華民國刑法第284 條第1 項前段
因過失傷害人者，處6 月以下有期徒刑、拘役或5 百元以下罰金
。


司法院資訊處製作；財團法人民間司法改革基金會備份。
